臺灣宜蘭地方法院民事判決　　　　　　　 94年度訴字第163號
原　　　告　甲○○
訴訟代理人　林正欣律師
被　　　告　乙○○
訴訟代理人　吳振東律師
當事人間請求侵權行為損害賠償事件，本院於94年10月13日言詞
辯論終結，判決如下：
    主  文
原告之訴及假執行之聲請均駁回。
訴訟費用由原告負擔。
    事實及理由
一、原告主張：兩造於婚姻關係尚存續時，被告即多次對原告施
    暴、恐嚇及毀損名譽，分別於(1)民國 (下同)93 年4月10 日
    晚間 7時許，被告懷疑原告在外與人有染，進而手持鋁棒毆
    打原告，致原告受有左臂及二大腿挫傷之傷害，並恐嚇原告
    若再跑，就將原告腿打斷，(2) 93年6月15日被告要求原告擔
    任「宜蘭縣頭城鎮消費合作社」之負責人，原告不從，被告
    即手持撞球桿痛毆原告及拳打腳踢，並於原告欲逃離時，以
    腳踏車鎖綑綁原告雙腳，繼續毆打，致原告受有兩手及兩股
    瘀傷傷害。被告毆打、恐嚇原告、妨害原告之自由，誣指原
    告有外遇，毀損原告之名譽，致原告精神上受有無比痛苦，
    為此，依民法第 195條第1項規定，訴請被告賠償新台幣 (
    下同) 1,000,000 萬元慰撫金。並聲明：被告應給付原告1,
    000,000 萬元及自起訴狀繕本送達翌日起至清償日止，按年
    息百分之五計算之利息，並願供擔保，請准宣告假執行。
二、被告則以：否認93年 4月10日有毆打、恐嚇原告。兩造原為
    夫妻，於兩造婚姻關係存續中，被告在宜蘭縣頭城鎮○○○
    路39巷1號經營隆民股份有限公司 (下稱隆民公司)，原將該
    公司營收均存放華南銀行宜蘭分行第000000000000號帳戶。
    因被告業務繁忙，且基於夫妻信任，而將隆民公司財務及資
    金交由原告處理及保管。92年底，被告迭經友人告知，原告
    與某男士出雙入對，儼若夫妻，被告原不相信，迨調取通聯
    紀錄，始發現原告確與某男士密集通話，經質問原告，未獲
    置理，兩造始時生爭吵，吵架過程，固有互摔東西、推擠拉
    扯，但被告從未以拳頭或持物傷害原告。又 93年6月15日被
    告雖有傷害原告，但原因非原告所述，而是當日上午，被告
    整理隆民公司帳戶，發現原告未經同意提領 3,000,000元，
    流向不明，經詢問原告，答以不干你的事，兩造因之發生肢
    體衝突，雙方均有受傷。同日下午，兩造乃同赴華南銀行宜
    蘭分行，將原告自86年起，多次以轉帳方式，將隆民公司在
    該行000000000000號帳戶內金錢，移轉入其設於同行000000
    000000號帳戶內之23,060,000餘元，辦理定存解約及轉存隆
    民公司，遽原告又於翌日將之提領一空後逃逸無縱。足見原
    告行為不端，且侵害被告權益於先，致有上開傷害行為，事
    後原告將被告所有隆民公司23,060,000餘元元侵占入己，嚴
    重侵害被告權益，致被告無法繼續經營隆民公司，原告不思
    己過，復請求被告賠償 1,000,000元慰藉金，自甚可議。並
    聲明：原告之訴及假執行之聲請均駁回。
三、原告主張被告於 93年4月10日，誣指原告有外遇，進而毆打
    、恐嚇原告一節，為被告所否認，並以上開情詞置辯。又其
    主張被告於同年 6月15日毆打原告，及妨害原告自由部分，
    被告自認有傷害原告，但傷害原因不是如原告所述，亦否認
    有妨害自由，並以上開情詞置辯。是兩造爭點在(1)被告有無
    於93年4月10日，因懷疑原告有外遇，而毆打原告。(2)同年6
    月15日被告有無毆打原告，及妨害原告自由，事發原因為何
    。(3)原告以上開事件，請求被告給付慰撫金 1,000,000元，
    有無理由。茲分述如下：
(一)被告有無於 93年4月10日，因懷疑原告有外遇，而毆打、恐
    嚇原告：
    經查，被告於原告聲請保護令接受本院訊問時，坦承該日有
    毆打原告，因友人告知，原告在伊同年4月6日出國當天，到
    礁溪，有鄭姓男子在火車站接她，伊 4月10日回國時，質問
    原告，原告未說實話，才打她等情，有訊問筆錄附於本院93
    年度家護字第 117號通常保護令案卷足稽，並有原告提出之
    驗傷診斷書一紙在卷足佐，是原告主張被告於 93年4月10日
    因懷疑原告有外遇，而毆打原告等情，堪信為真實。至原告
    所指恐嚇云云，未據原告舉證，被告亦否認，尚難認為真實
    。
(二)93 年6月15日被告有無毆打原告，及妨害原告自由：
    經查，被告於上開原告聲請保護令事件訊問中坦承有打告原
    告並以鍊子將原告的腳鍊起來等情，有上開通常保護令卷可
    按，復有診斷證明書、受傷照片附卷或附於上開通常保護令
    卷可參，而被告因上開傷害及妨害自由之犯行，亦經檢察官
    緩起訴在案，有緩起訴處分書在卷及台灣宜蘭地方法院檢察
    署93年度偵字第2158號卷證足按，原告主張被告於93年 6月
    15日毆打原告，及妨害原告自由一節，堪信為真實。
(三)原告以上開事件，請求被告給付慰撫金 1,000,000元，有無
    理由：
１、按夫妻之一方，因判決離婚而受有損害者，得向有過失之他
    方請求賠償。前項情形，雖非財產上之損害，亦得請求賠償
    相當之金額，但以受害人無過失者為限，民法第 1056條第1
    項第 2項定有明文。經查，原告起訴以上開事件，致原告精
    神上受有痛苦為由，依民法第 195條規定，請求精神慰藉金
    。但原告於本院 93年度婚字第148號離婚事件中，已以相同
    事由請求判決兩造離婚，並依民法第1056條規定，請求被告
    賠償慰藉金 1,000,000元，後原告於訴訟中，撤回慰藉金之
    請求，離婚部分，經本院審理結果，以兩造欠缺互信互愛，
    均無繼續婚姻之意願，而判決准予離婚，並認定該等婚姻之
    破綻，兩造均有相當可歸責之事由。是原告於該訴訟中，縱
    未撤回慰藉金之請求，亦因其對離婚有相當可歸責之事由，
    難謂無過失，而不可能被獲准慰藉金之請求。而原告得否於
    判決離婚，兩造婚姻關係消滅後，再就上開婚姻關係存續中
    發生，並導致離婚之相同事由，依民法第 195條之一般精神
    上損害賠償之規定為請求，以逃避民法第1056條規定之限制
    ，即有疑義。蓋民法第1056條所稱因判決離婚，受有財產上
    、精神上之損害，主要就是依據離婚事由而定，是據以請求
    損害賠償之事由，即為判決離婚之事由時，即應循離婚相關
    之規定為請求，若捨此不由，而於離婚後，再將離婚事由造
    成之損害，依一般損害賠償之規定，另為請求，即有紊亂法
    規範體系之虞，實難謂合，縱認無不可，亦仍應同受上開民
    法第1056條第2項規範要件之限制，以示公允。
２、查依據被告提出之卷附通聯紀錄查知，原告確實有對同一人
    密集通話之紀錄，原告復無法為任何合理解釋，自有違對婚
    姻之忠誠度，被告因此懷疑其外遇可能性，自屬合理懷疑，
    衡情兩造將會時有爭執，是原告就上開 93年4月10日之家暴
    事件，亦難辭其咎，難謂無過失。
３、次查被告抗辯94年 6月15日發生之家暴事件，係因發現原告
    將隆民公司存放在原告設於華南銀行宜蘭分行000000000000
    帳號之定期存款，擅自中途解約提領 3,000,000元，經質問
    原告後，雙方才發生肢體衝突等情，業據其提出存摺為憑(
    被證三)，原告未否認提領3,000,000元一事，但謂此事乃原
    告與隆民公司間之事，隆民公司也對原告提起損害賠償之訴
    ，故與本件無關，若有關，原告也主張是被告所贈與云云。
    惟查，隆民公司實際上是兩造所經營，帳目也是兩造在負責
    ，股東都是掛名而已之事實，業經兩造於被訴侵占隆民公司
    款項一案中陳述明確，有本院 94年度宜簡116號卷證足憑，
    是原告未經被告同意，擅自提領隆民公司款項，自與被告有
    關，雖原告主張係被告所贈與，然未舉證實其說，自難採認
    。又原告主張該家暴事件發生原因，不是因提領 3,000,000
    元一事，而是被告要原告擔任宜蘭縣頭城鎮消費合作社負責
    人，原告不從所致云云，業為被告所否認，此項說詞，違反
    經驗法則，原告復未舉證以實其說，亦難採信。該事件後來
    成為原告請求離婚之事由，原告實難辭其咎，難謂無過失。
４、綜上，原告就兩造離婚之事由即本件請求精神慰藉金之事由
    ，實有可歸責之處，本院於兩造離婚判決中，亦同此認定，
    有本院 93年度婚字第148號判決及卷證可稽。從而，原告以
    判決離婚之同一事由，於離婚後，始依民法第 195條規定請
    求被告給付 1,000,000元精神慰撫金及其法定遲延利息，即
    難謂正當，縱認仍可請求，亦應同受民法第 1056條第2項規
    定之限制，則原告就兩造判決離婚，既同有可歸責之處，即
    難謂無過失，自不得依民法第1056條第 2項規定向被告請求
    非財產上損害賠償，其請求即非正當，應予駁回，其假執行
    之聲請，亦失所附麗，應併予以駁回。
四、訴訟費用負擔之依據：民事訴訟法第78條。
中　　華　　民　　國　　94　　年　　10　　月　　27　　日
                  臺灣宜蘭地方法院民事庭
                      法　官　林美治
正本與原本無異。
如不服本判決應於判決送達後20日內提出上訴狀（須附繕本）。
中　　華　　民　　國　　94　　年　　10　　月　　28　　日
                      書記官　陳雅君
